【裁判字號】    97,聲,1706
【裁判日期】    970523
【裁判案由】    返還提存物
【裁判全文】
臺灣臺北地方法院民事裁定              97年度聲字第1706號
聲  請  人  觀淑營造股份有限公司
法定代理人  乙○○
相  對  人  台越實業有限公司
法定代理人  甲○○
上列當事人間返還提存物事件，本院裁定如下：
    主  文
聲請駁回。
    理  由
一、聲請人聲請意旨略以：聲請人與相對人間因承攬工程事件，
    前遵本院94年度裁全字第11227號民事裁定提存新臺幣（下
    同）2,925,000元而聲請對相對人之財產為假處分在案。茲
    因聲請人業已撤銷假處分裁定，並於民國（下同）96年9月
    26日以存證信函通知相對人將取回提存物之事，迄於3個月
    相對人均未提異議，是應供擔保之原因已消滅，自得請求返
    還擔保金云云。並提出提存書、假處分裁定、撤銷假處分裁
    定及確定證明書、存證信函及收件回執（均影本）為證。
二、按返還擔保金，依民事訴訟法第106條準用第104條之規定，
    須符合：(1)應供擔保之原因消滅者；(2)供擔保人證明受擔保
    利益同意返還者；(3)訴訟終結後供擔保人證明已定20日以上
    之期間催告受擔保利益人行使權利而未行使，或法院依供擔
    保人之聲請，通知受擔保利益人於一定期間內行使權利並向
    法院為行使權利之證明而未證明者之要件，法院始得裁定返
    還擔保金。經查：
(一)經本院斟酌聲請人所提聲請狀及各項文件，聲請人並未釋明
    相對人有同意返還之情事存在，是本件聲請與民事訴訟法第
    104條第1項第2款所定「供擔保人證明受擔保利益同意返還
    者」之規定無涉，合先敘明。
(二)依聲請人所提存證信函所示，其上僅係告知相對人伊將取回
    依「臺灣台北地方法院94年度裁全字第11227號假處分裁定
    主文辦理假處分擔保提存‧‧‧現金新台幣2,925,000元整
    」，聲請人並未催告相對人就提存物行使權利，亦未定20日
    以上期間催告相對人行使權利之情自明，復以，經本院調閱
    本院94年度執全字第4320號假處分事件卷宗審查，聲請人提
    存後曾聲請假處分強制執行，經本院以94年1月5日北院錦94
    執全寅字第4320號函實施假處分強制執行後，迄未撤回假處
    分強制執程序，則本件聲請顯與前揭民事訴訟法第104條第1
    項第3款規定「訴訟終結後」、「定20日以上之期間催告受
    擔保利益人行使權利」之要件不符。
(三)按應供擔保之原因消滅者，法院始得裁定返還擔保金，民事
    訴訟法第104條第1項第1款固有明文。而所謂供之擔保，係
    擔保債務人因假處分所應受之損害，故必待無損害發生，或
    債權人本案勝訴確定，或就所生之損害已經賠償時，始得謂
    供擔保之原因消滅（最高法院53年台抗字第279號判例意旨
    參照）。而觀諸本件聲請人所提相對人於94年12月16日書立
    之「拋棄書」，其上固有相對人表明「無條件放棄該承攬合
    約」、「自願放棄已做部分之工程款及溢領工程款（票期為
    九十四年十二月三十一日，金額：二百九十二萬五千元整）
    ，作為賠償損失」等語，然此等記載，亦僅足證相對人就該
    工程款不再為請求，並以票期為九十四年十二月三十一日，
    面額為二百九十二萬五千元之票據作為賠償依據，惟仍不足
    證相對人未因該假處分之執行而受有損害，或已表明不再就
    該擔保金主張權利。此外，聲請人復未提出其他文件以供本
    院參酌，是聲請人自未釋明本件相對人並無損害發生、或債
    權人本案勝訴確定、或就所生之損害已經賠償，而有供擔保
    之原因消滅之情。
三、從而，本件聲請與民事訴訟法第104條第1項所定返還擔保金
    之要件不符，自不能准許。
五、爰裁定如主文。
中    華    民    國    97    年    5     月    23    日
                  民事第三庭    法  官  林振芳
以上正本係照原本作成
如不服本裁定應於送達後10日內向本院提出抗告狀，並繳納抗告
費新臺幣1,000元
中    華    民    國    97    年    5     月    23    日
                                書記官  李淑芬


司法院資訊處製作；財團法人民間司法改革基金會備份。
